【裁判字號】    99,訴,1459
【裁判日期】    990618
【裁判案由】    毒品危害防制條例
【裁判全文】
臺灣板橋地方法院刑事判決              99年度訴字第1459號
公  訴  人  臺灣板橋地方法院檢察署檢察官
被      告  甲○○
上列被告因違反毒品危害防制條例案件，經檢察官提起公訴（99
年度毒偵字第2997號），被告於準備程序進行中為有罪陳述，經
告知簡式審判程序之旨，並聽取當事人之意見後，經本院合議庭
裁定由受命法官獨任進行簡式審判程序，判決如下：
    主  文
甲○○犯施用第一級毒品，累犯，處有期徒刑壹年，扣案之海洛
因殘渣袋壹個，沒收銷燬，又扣案之注射針筒壹支沒收。
    事  實
一、甲○○前因犯下列各罪，除經執行下列(二)、(三)所示之觀察勒
    戒及強制戒治外，下列(一)、(三)、(四)所示之罪之有期徒刑，均
    經判決確定，並已執行完畢（於本案構成累犯之前科）：
  (一)前因於民國87年10月9 日犯加重準強盜罪，經臺灣高等法院
    臺中分院以該院98年度上訴字第612 號刑事判決判處有期徒
    刑三年六月，再經最高法院於89年9 月21日以該院89年度台
    上字第5630號刑事判決駁回上訴確定。
  (二)復因於87年10月間因查獲施用第一、二級毒品，經臺灣臺中
    地方法院以該院87年度毒聲字第2356號刑事裁定送勒戒所施
    以觀察勒戒，於87年10月9 日入所執行後，因認無繼續施用
    毒品之傾向，於87年10月26日出所，並由臺灣臺中地方法院
    檢察署檢察官以該署21937 號檢察官不起訴處分書為不起訴
    之處分（初犯）。
  (三)又因於88年9 月間至同年11月2 日、同年2 月間至同年11月
    1 日分別連續犯施用第一、二級毒品罪，經臺灣士林地方法
    院以該院88年度毒聲字第2313號刑事裁定送勒戒所施以觀察
    勒戒，於88年11月3 日入所執行後，因認有繼續施用之傾向
    ，再經該院以88年度訴字第2499號刑事裁定令入戒治處所執
    行強制戒治，於88年12月14日入所執行後，再經同院以該院
    89年度毒聲字第956 號裁定停止戒治，所餘戒治期間付保護
    管束，於89年5 月25日出所，於90年1 月3 日保護管束期間
    期滿，該停止戒治裁定未經撤銷，視為執行完畢；而其上開
    施用毒品犯行，另經同院以該院89年度訴字第117 號刑事判
    決分別判處有期徒刑七月、四月，並定其應執行刑為有期徒
    刑十月，經其撤回上訴後，於89年7 月13日確定（二、三犯
    ，初犯觀察勒戒後，五年內再犯）。
  (四)復因於90年2 月間至同月3 月17日連續犯施用第一級毒品罪
    ，經臺灣臺中地方法院以該院90年度毒聲字第1374號刑事裁
    定令入戒治所施以強制戒治，於同年3 月18日入所執行，再
    於同年90年12月7 日裁定停止戒治（出所接續執行下列(五)所
    示之有期徒刑）；而其上開施用毒品犯行，另經同院以該院
    90年度訴字第897 號刑事判決判處有期徒刑十月，於90年6
    月4 日確定（四犯，初犯觀察勒戒後，五年內再犯）。
  (五)上開(一)、(三)至(四)所示之罪，於90年12月7 日入監執行後，上
    開(一)、(三)所示之罪，再經臺灣高等法院臺中分院以該院90年
    聲字第793 號刑事裁定，定期應執行有期徒刑四年，於94年
    5 月6日 因縮短刑期假釋出監，於95年7 月18日假釋期滿，
    假釋未經撤銷，其未執行之刑以已執行論（於本案構成累犯
    之前科）。
  (六)詎於出監後，即因於96年10月11日犯施用第一、二級毒品罪
    ，經本院以98年度訴字第1816號刑事判決分別判處有期徒刑
    八月、五月，並定其應執行刑為有期徒刑十一月，於99年3
    月29日確定（五犯、六犯，初犯觀察勒戒後，五年內已經再
    犯，於該五年後再犯）。
  (七)復因於96年9 月30日、97年5 月30日各犯施用第一、二級毒
    品罪，經臺灣臺北地方法院於以該院98年度訴字第1160號刑
    事判決分別判處有期徒刑十月、五月、十月、五月，並定其
    應執行刑為有期徒刑一年十月，再經臺灣高等法院以該院98
    年上訴字第3706號刑事判決駁回其上訴後，於98年10月28日
    確定（七、八犯、十一、十二犯，初犯觀察勒戒後，五年內已經
    再犯，於該五年後再犯）。
  (八)又因於97年5 月23日犯施用第一、二級毒品罪，經臺灣臺北
    地方法院以該院98年度訴字第1784號刑事判決分別判處有期
    徒刑九月、五月，並定其應執行刑為有期徒刑十月，於99年
    3 月15日確定（九、十犯，初犯觀察勒戒後，五年內已經再
    犯，於該五年後再犯）。
  (九)再因於98年3 月14日犯施用第一、二級毒品罪，經本院以98
    年訴字第2476號刑事判決分別判處有期徒刑九月、四月，並
    定其應執行刑為有期徒刑一年，經臺灣高等法院以該院98年
    上訴字第4168號刑事判決駁回其上訴後，於98年11月30日確
    定（十三、十四犯，初犯觀察勒勒戒後，五年內已經再犯，於該
    五年後再犯）。
  (十)另因於98年5 月21日犯施用第二級毒品罪，經臺灣士林地方
    法院以該院98年度審易字第1470號刑事判決判處有期徒刑四
    月，如易科罰金以新臺幣一仟元折算一日，再經同院於98年
    12月29日以該院98年度簡上字第60號刑事判決駁回其上訴確
    定（十五、十六犯，初犯觀察勒戒後，五年內已經再犯，於該五
    年後再犯）。
  (十一)更因於98年9 月4 日犯施用第一、二級毒品罪，經本院以98
    年度訴字第3831號刑事判決分別判處有期徒刑九月、五月，
    並定其應執行刑為有期徒刑一年，於99年3 月22日確定（十七
    、十八犯，初犯觀察勒戒後，五年內已經再犯，於該五年後再
    犯）。
  (十二)上開(六)至(十一)所示之罪，於99年1 月29日入監執行，現正在執
    行中。
二、甲○○因上開施用毒品犯行，除經執行觀察勒戒與強制戒治
    外，並已經入監執行，已明知海洛因及甲基安非他命，係經
    毒品危害防制條例分列為第一、二級毒品，不得持以施用，
    惟仍不能戒除施用毒品之惡習，竟基於同時施用該第一、二
    級毒品之犯意，於99年1 月27日某許，在其位於臺北縣三重
    市住處，以針筒注射方式，同時施用第一級毒品海洛因及第
    二集毒品甲基安非他命各一次（十九犯，初犯觀察勒戒、後，
    五年內已經再犯，於該五年後再犯）。嗣經警於同年月28日
    下午2 時15分許，在桃園縣桃園市○○路與三民路口，發現
    其駕車行跡可疑且又肇事逃逸而查獲，而於車上當場扣得其
    所有供其施用上開毒品所用之注射針筒一支、及包裝上開施
    用海洛因之殘渣袋一個，而其於同日下午5 時許經警所採集
    之尿液送驗結果，係呈現嗎啡及甲基安非他命陽性反應，始
    悉上情。
三、案經桃園縣政府警察局報告臺灣桃園地方法院檢察署檢察官
    呈請臺灣高等法院檢察署檢察長令轉臺灣板橋地方法院檢察
    署偵辦。
    理  由
一、本案被告甲○○所犯係死刑、無期徒刑或最輕本刑為三年以
    上有期徒刑以外之罪，於本院準備程序進行中，被告先就被
    訴事實為有罪之陳述，經本院告知簡式審判程序之旨，並聽
    取公訴人、被告之意見後，由本院合議庭依刑事訴訟法第27
    3 條之1第1項規定，裁定由受命法官獨任進行簡式審判程序
    。
二、被告甲○○就其於事實欄二所示時間，同時施用第一級毒品
    海洛因及第二級甲基安非他命之事實，經被告於本院審理中
    坦承不諱，且被告於上開時間經警採集之尿液，經送台灣檢
    驗科技股份有限公司以酵素免疫分析法為初步檢驗，並以氣
    相層析質譜儀法為確認檢驗後，均呈嗎啡及安非他命類陽性
    反應，有桃園縣政府警察局毒品案被採尿人真實姓名與編號
    對照表、台灣檢驗科技股份有限公司濫用藥物檢驗報告（報
    告編號：UL/2010/20093 號）等各一份在卷可查。查以，酵
    素免疫分析法屬免疫學分析原理，當其他藥物化學結構相近
    才可能引起偽陽性；氣相層析質譜儀法則係目前確認藥物篩
    檢結果時最常採用之確認方法，在良好的操作條件下，以氣
    相層析質譜儀作藥物及其代謝物之定性及定量分析，幾乎不
    會有偽陽性反應產生，行政院衛生署管制藥品管理局92年6
    月20日管檢字第0920004713號函函述甚明，是本件上開檢驗
    報告結果，應屬精確而堪採信。次查，海洛因係嗎啡經化學
    合成之半人工合成品，其藥（毒）性高於嗎啡，經吸食或注
    射進入人體，藉由人體代謝系統之新陳代謝，分解成藥（毒
    ）性較低之嗎啡、以及含有少量6-乙醯可待因、可待因等雜
    質，而由尿液排出人體，故可於尿液中檢驗出嗎啡、可待因
    等成分等情，此有憲兵司令部79年6 月1 日（79）鑑驗字第
    02 73 號函、80年6 月17日（80）鑑驗字第2815號函、法務
    部調查局80年3 月28日（80）發技1 字第1898號函、行政院
    衛生署管制藥品管理局以91年12月27日管檢字第121513號函
    可參。又服用海洛因後，尿液可檢出嗎啡最長時間，與服用
    劑量、服用頻率、服用方式、飲用水量多寡、個人體質及代
    謝情況等因素有關，依個案而異。復依文獻Clarke's Isola
    -tion and Identification of Drugs 第二版記述，海洛因
    服用後於24小時內，經由尿液排出之量可能達施用劑量之百
    分之八十，另Michael L.Smith 等人針對不同受試者，以注
    射方式給予一次劑量3 mg至12mg海洛因進行試驗，結果顯示
    注射劑量增加，可檢出嗎啡陽性反應（濃度遠高於或等於30
    0ng/mL）之時間亦有延長之趨勢，而不同受試者可檢出嗎啡
    陽性反應之時間各異，平均為一至二天，惟部分注射12mg海
    洛因者，至71小時仍可檢出微量嗎啡成分，故服用高劑量海
    洛因，其尿液在72小時至96小時內，仍有檢出嗎啡成分之可
    能性等情可據（參見行政院衛生署管制藥品管理局94年6 月
    出版「濫用藥物檢驗相關解釋彙編」第151 、152 頁）。再
    查，按施用甲基安非他命後，經由代謝會產生安非他命，而
    施用安非他命經由代謝則不會再產生甲基安非他命，此亦有
    財團法人私立高雄醫學大學附設中和紀念醫院93年11月29日
    高醫附秘字第0930003384號函及附件可參，且再依據英國藥
    協會所編纂之Clarke's Isolation and Identification of
    Drugs 一書之記載，人體施用安非他命後，主要代謝物有未
    改變型態之安非他命，而無甲基安非他命，然人體施用甲基
    安非他命後，主要代謝物有未改變型態之甲基安非他命及安
    非他命，此亦有法務部調查局93年5 月4 日調科壹字第0936
    2413980 號函述可稽；此外，毒品施用後於尿液中可檢出之
    時間，受施用劑量及施用頻率、施用方式、飲水量之多寡、
    個人體質及其代謝情況等因素影響，因個案而異，於服用甲
    基安非他命後，一般可檢出之時間為一至五天，行政院衛生
    署管制藥品管理局92年12月2 日管檢字第0920009990號函可
    供參照。依上開事證，被告確應有於上開經警採尿時起回溯
    一至四天某時、一至五天之某時，分別施用第一級毒品海洛
    因、第二級毒品甲基安非他命之犯行，應堪認定。而起訴書
    依被告於警詢、偵訊之陳述，認被告係於99年1 月16日施用
    上開毒品，依上開函示內容，難認該施用時間係為正確，是
    檢察官起訴書此部分之認定，顯有所誤會，附此敘明。
三、按毒品危害防制條例於92年7 月9 日修正公布，自93年1 月
    9 日施行，其中第20條、第23條將施用毒品之刑事處遇程式
    ，區分為「初犯」及「五年內再犯」、「五年後再犯」。依
    其立法理由之說明：「初犯」，經觀察、勒戒或強制戒治後
    ，應為不起訴處分或不付審理之裁定；經觀察、勒戒或強制
    戒治執行完畢釋放後，「五年內再犯」者，因其再犯率甚高
    ，原實施之觀察、勒戒及強制戒治既已無法收其實效，爰依
    法追訴或裁定交付審理。至於經觀察、勒戒或強制戒治執行
    完畢釋放後，「五年後再犯」者，前所實施之觀察、勒戒或
    強制戒治已足以遮斷其施用毒品之毒癮，為期自新及協助其
    斷除毒癮，仍適用「初犯」規定，先經觀察、勒戒或強制戒
    治之程式。從而依修正後之規定，僅限於「初犯」及「五年
    後再犯」二種情形，始應先經觀察、勒戒或強制戒治程式。
    倘被告於五年內已再犯，經依法追訴處罰，縱其第三次（或
    第三次以上）再度施用毒品之時間，在初犯經觀察、勒戒或
    強制戒治執行完畢釋放五年以後，已不合於「五年後再犯」
    之規定，且因已於「五年內再犯」，顯見其再犯率甚高，原
    實施觀察、勒戒或強制戒治，已無法收其實效，即應依該條
    例第10條處罰（最高法院95年度第7 次、97年度第5 次刑事
    庭會議決議要旨參照）。查以，被告前經事實欄一、(二)所示
    之觀察勒戒執行完畢後，於該執行完畢五年內，分別犯事實
    欄一、(三)、(四)所示之施用第一、二毒品罪等情，有上開各該
    判決及臺灣高等法院被告前案紀錄表各一份在卷可稽，被告
    於初犯經觀察勒戒執行完畢釋放五年以內，即為再犯，依上
    開說明，該二犯至本案十九犯，皆非毒品危害防制條例第23條
    第2 項規定之「五年後再犯」類型，應依法訴追處罰。綜上
    所述，本案事證明確，被告犯行洵堪認定，應予依法論科。
四、按海洛因、甲基安非他命係分屬毒品危害防制條例第2 條第
    2 項第1 款、第2 款規定之第一、二級毒品，被告於上開時
    地，同時施用海洛因、甲基安非他命之行為，核其所為，係
    犯毒品危害防制條例第10條第1 項之施用第一級毒品罪、同
    條第2 項之施用第二級毒品罪。又被告為施用上開毒品而持
    有各該毒品之低度行為，均應為施用之高度行為所吸收，不
    另論罪。被告以一行為同時施用該二種毒品，觸犯上開二罪
    ，為想像競合犯，應從一重施用第一級毒品罪論處；起訴書
    雖認被告係分別施用而請求分論併罰，惟被告於事實欄所載
    之時地同施用該二種毒品之情，業據被告於審理中陳述明確
    ，自應論以想像競合犯，附此敘明。又被告有如事實欄一所
    示之犯罪科刑暨執行紀錄，有臺灣高等法院被告前案紀錄表
    在卷可稽，其於有期徒刑之執行完畢後，五年以內故意再犯
    有期徒刑以上之本案之罪，為累犯，應依刑法第47條第1 項
    規定加重其刑。爰審酌被告前已因施用毒品犯行，經觀察勒
    戒，並已不起訴處分確定，本應知所惕勵，竟仍再為本案施
    用毒品之犯行，顯見其意志不堅，缺乏戒毒意志，除戕害自
    己身心健康外，並易導致社會危險，斟酌其智識程度、犯罪
    動機、目的、犯後態度及前次施用毒品案件所處刑度與公訴
    人請求量處有期徒刑一年等之一切情狀，茲就其本案所犯之
    罪，量處如主文所示之刑，以示懲儆。
五、扣案之殘渣袋一只，查係供被告包裝本案施用之海洛因毒品
    用之事實，業據被告於審理中陳述明確，是該殘渣袋既係供
    被告包裝該毒品所用之物，自與該毒品難以析離，應認屬查
    獲之毒品（臺灣高等法院暨所屬法院96年法律座談會刑事類
    提案第18號研討結果參照），而應依毒品危害防制條例第18
    條第1 項前段規定，沒收銷燬之。至於，扣案之注射針筒一
    支，查係被告所有供其施用本案毒品所用之物，自應依刑法
    第38條第1 項第2 款規定沒收。
據上論斷，應依刑事訴訟法第273 條之1 第1 項、第299 條第1
項前段、毒品危害防制條例第10條、第18條第1 項，刑法第11條
、第55條、第47條第1 項、第38條第1 項第2 款，判決如主文。
本案經檢察官陳怡親到庭執行職務。
中    華    民    國    99    年    6     月    18    日
                  刑事第一庭  法  官  陳世旻
上列正本證明與原本無異。
如不服本判決，應於判決送達後10日內敘明上訴理由，向本院提
出上訴狀 (應附繕本) ，上訴於臺灣高等法院。其未敘述上訴理
由者，應於上訴期間屆滿後20日內向本院補提理由書「切勿逕送
上級法院」。
                              書記官  楊雅芳
中    華    民    國    99    年    6     月    30    日
附錄：本案論罪科刑法條
毒品危害防制條例 (民國97年04月30日修正)
第10條
施用第一級毒品者，處六月以上五年以下有期徒刑。
施用第二級毒品者，處三年以下有期徒刑。

司法院資訊處製作；財團法人民間司法改革基金會備份。
